最高法院刑事判決　　　　　　　　　　　　　　　八十六年度台上字第五六三五號
　　上　訴　人　東芳貿易股份有限公司
　　代　表　人　吳來金
　　代　理　人　吳榮宗律師
　　被　　　告　甲○○
右上訴人因自訴被告偽造文書案件，不服台灣高等法院中華民國八十五年九月二十四
日第二審判決（八十五年度上訴字第三四九三號，自訴案號：台灣台北地方法院八十
四年度自字第一一五八號），提起上訴，本院判決如左：
    主  文
原判決撤銷，發回台灣高等法院。
    理  由
本件原判決認定被告甲○○基於概括之犯意，意圖為自己不法之所有，明知其弟李清
來為負責人之日產業有限公司（以下簡稱日公司），早於民國七十八年十二月八
日經主管機關撤銷登記，現已不存在。仍假冒為日公司負責人，連續於八十四年一
月上旬、二月中旬、三月上旬、四月上旬某日，由其台北縣土城市○○街五十六巷二
弄五號二樓住處，打電話至設於台北市○○○路○段二一九號八樓之東芳貿易股份有
限公司（以下簡稱東芳公司），以日公司名義詐購ＥＧ化工原料，致東芳公司陷於
錯誤，分別於如原判決附表一所示時間、地點、交付如該附表所示數量、價格之ＥＧ
化工原料予被告。被告則交付不兌現之支票搪塞，嗣支票屆期均未能兌現，東芳公司
始知受騙等情。因而撤銷第一審論處被告連續行使偽造私文書，足以生損害於他人罪
刑之判決，改判論處被告連續意圖為自己不法之所有，以詐術使人將本人之物交付罪
刑，固非無見。
惟查自訴狀依刑事訴訟法第三百二十條規定，並不必記載所犯法條，與公訴案件不同
，故法院不受自訴狀所記載之法條之拘束。本件上訴人之自訴狀已指訴被告假冒已遭
撤銷登記之「日產業有限公司」名義在付款支票上背書，向其詐騙ＥＧ原料等情，
則被告是否涉犯行使偽造私文書（背書）罪，法院自應予以審理，不因自訴狀未記載
被告涉犯刑法第二百十六條、第二百十條之罪而受影響。原判決以被告係基於日產
業有限公司原負責人李清來之概括授權而使用該公司之印鑑章背書，為被告不成立行
使偽造私文書罪之論據。惟查日產業有限公司原負責人李清來於第一審稱：「甲○
○在八十四年跟我講，他向別人買貨要公司名稱給售貨人開發票，要我將公司資料給
他，我想說是別人開發票給日公司，並無關係，故將公司資料借甲○○，我借他公
司執照、營利事業登記證及公司印鑑，我不知他向何人買貨，他並未告知我。」「他
（指被告）並未告訴我（指以日公司名義背書之事），我不知道。」（見第一審卷
第六十六頁）。上開證言如果無訛，則李清來是否已授權被告以該公司名義在付款支
票上背書，即非無疑，況日產業有限公司既已經台灣省政府建設廳於七十八年十二
月八日撤銷登記在案，則李清來是否仍能以已遭撤銷登記之公司之原負責人名義授權
被告以該公司名義背書，亦有可疑。究竟實情如何﹖原審未詳查釐清，遽以被告已經
李清來概括授權使用印章及上訴人於第一審自訴時，未指訴被告涉犯偽造私文書罪為
由，認被告未犯行使偽造私文書罪，非但審理猶有未盡，抑且理由未臻完備，難稱適
法。上訴意旨指摘原判決違背法令，尚非全無理由，應認有發回更審之原因。
據上論結，應依刑事訴訟法第三百九十七條、第四百零一條，判決如主文。
中      華      民      國    八十六    年      九      月    二十五    日
                              最高法院刑事第七庭
                                  審判長法官  董  明  霈
                                        法官  丁  錦  清
                                        法官  賴  忠  星
                                        法官  林  茂  雄
                                        法官  張  淳  淙
      右正本證明與原本無異
                                              書  記  官
中      華      民      國    八十六    年      十      月      三      日
